【裁判字號】    94,訴,2944
【裁判日期】    950530
【裁判案由】    偽造文書等
【裁判全文】
臺灣板橋地方法院刑事判決              94年度訴字第2944號
公  訴  人  臺灣板橋地方法院檢察署檢察官
被      告  乙○○
            甲○○
上列被告等因違反著作權法案件，經檢察官提起公訴（九十四年
度偵字第一八四一六號），被告於準備程序中對被訴之事實為有
罪陳述，本院合議庭裁定由受命法官獨任行簡式審判程序，並判
決如下：
    主  文
乙○○、甲○○共同連續意圖銷售而擅自以重製於光碟之方法侵
害他人之著作財產權，各處有期徒刑壹年，均緩刑貳年。扣案如
附表二所示之盜版光碟及扣案之遊戲光碟目錄伍冊、燒錄機壹台
、空白ＤＶＤ光碟片壹佰陸拾伍片、空白ＶＣＤ光碟片拾陸片、
光碟棉套參包均沒收。
    事  實
一、甲○○與乙○○二人係夫妻關係，甲○○係設址臺北縣三重
    市○○街七十二巷三號一樓「泰坦電視遊樂器店」之負責人
    ，而乙○○在該店內係負責銷售及會計之工作，其二人均明
    知如附表一所示「PlayStation 」、「PS設計圖」之商標圖
    樣，係日商新力電腦娛樂股份有限公司（下稱新力公司），
    向我國經濟部中央標準局（現改制為智慧財產局）申請核准
    註冊，取得商標專用權，指定使用於電腦、錄有電腦程式之
    磁碟、卡帶卡匣、磁卡、磁帶及光碟等商品，且仍在專用期
    間內，亦均係相關大眾所共知之商標圖樣，未得新力公司之
    同意或授權，不得於同一商品或類似商品，使用相同或近似
    之商標圖樣。其二人並明知「PlayStation 」、「PlayStat
    ion2」系統遊戲軟體光碟內所儲存之「LibraryPrograms 」
    電腦程式軟體，為新力公司享有著作權之電腦程式著作，且
    其二人購得之盜版「PlayStation 」、「PlayStation2」系
    統遊戲光碟，均係侵害新力公司著作權及商標專用權之物，
    該等遊戲光碟透過電視遊戲器之執行，在電視畫面上會出現
    「PlayStation 」、「PS設計圖」等商標圖樣及「Licensed
    bySony Computer Entertainment Inc.」之授權字樣，足以
    對外表示該等光碟係新力公司所製造或授權製造。其二人亦
    明知如附表二所示之遊戲光碟係新力公司擁有著作權之電腦
    程式著作，非經新力公司之同意或授權，不得擅自重製或散
    布。其二人竟共同基於意圖銷售而擅自以重製於光碟之方法
    侵害他人著作財產權，及明知為仿冒商標商品而販賣及行使
    偽造準私文書之概括犯意聯絡，未經新力公司之同意或授權
    ，自民國九十三年六月二十一日起至九十四年十月二十三日
    止，在上述電視遊樂器店內，先向不詳之成年人購得違反前
    述著作權及商標之盜版光碟後，由甲○○利用其二人所有之
    光碟燒錄機，擅自以對拷方式，重製上述盜版光碟，並由甲
    ○○、乙○○在上址提供盜版遊戲光碟目錄供不特定人當場
    選購之方法，而以「PlayStation2」系統之遊戲光碟每片新
    臺幣（下同）二百元、三片五百元、「PlayStation 」系統
    遊戲光碟每片五十至一百元不等之價格，當場販售予不特定
    顧客之方式，而以此方式連續重製、散布盜版光碟，侵害新
    力公司之著作財產權及商標專用權，足以生損害於新力公司
    。嗣於九十四年十月二十三日下午二時四十五分，為警在上
    址當場查獲，並扣得乙○○、甲○○二人所有如附表二所示
    之「Play Station」系統盜版遊戲光碟三百七十八片、「Pl
    ay Station2 」系統盜版遊戲光碟五百十九片，及供其二人
    違法重製、散布他人著作物所用之遊戲光碟目錄五冊、燒錄
    機一台、預備供本件犯罪所用之空白ＤＶＤ光碟片一百六十
    五片、空白ＶＣＤ光碟片（起訴書誤載空白ＣＤ光碟片）十
    六片、光碟棉套三包等物品。
二、案經日商新力公司訴由內政部警政署保安警察第二總隊第一
    大隊第一中隊報請臺灣板橋地方法院檢察署檢察官偵查起訴
    理  由
一、上開犯罪事實，業據被告乙○○、甲○○於警詢、偵查及本
    院審理中均坦承不諱，核與告訴人新力公司之代理人丙○○
    於警訊及偵查中指述之情節相符，並有新力公司之商標註冊
    證、著作權登記證書、「PlayStation 」、「PlayStation2
    」系統真品遊戲光碟標示面與光碟外包裝封面影本各二份、
    鑑視結果、鑑視證明、盜版商品估價報告書、臺北縣政府營
    利事業登記證各一份、採證照片九張、扣案盜版光碟及查獲
    現場照片共三張在卷可稽，復有扣案之盜版「PlayStation
    」遊戲光碟三百七十八片、「PlayStation2」遊戲光碟五百
    十九片、遊戲光碟目錄五冊、燒錄機一台、空白ＤＶＤ光碟
    片一百六十五片、空白ＶＣＤ光碟片（起訴書誤載空白ＣＤ
    光碟片）十六片、光碟棉套三包等物扣案可資佐證，足徵被
    告乙○○、甲○○前開白自與事實相符，應堪採信。本案事
    證明確，被告二人之犯行，堪以認定，應依法論科。
二、按以錄音、錄影或電磁紀錄，藉機器或電腦處理所顯示之聲
    音、影像或符號，足以為表示其用意之證明者，依刑法第二
    百二十條第二項之規定，亦以文書論。又文書之行使，每因
    文書性質、內容不同而異，就刑法第二百二十條第二項之準
    文書而言，祗須藉由機器或電腦處理，即足以表示其文書之
    內容，其於行為人將偽造之準私文書藉由機器或電腦處理時
    ，已有行使該偽造準私文書之行為，固不待言；其因販賣而
    交付該偽造準私文書之情形，如販賣者或買受者，均明知該
    準私文書確為偽造，藉由機器或電腦處理即可使用時，因買
    受者已達於可隨時使用該準私文書之狀態，應認該販賣者於
    交付時，即與行使無異。是被告販賣仿冒之盜版遊戲光碟片
    ，透過電視遊樂器或電腦主機執行時，螢幕畫面上會出現「
    Play Station」、「PS設計圖」及「Licensed by Sony Com
    puter Entertainment Inc.」等文字、影像，用以表明該等
    光碟片係新力公司所授權製造，則上開文字、影像自屬刑法
    第二百二十條第二項所規定之準文書，應以文書論。是被告
    乙○○、甲○○二人明知購買之顧客會藉由執行該仿冒遊戲
    軟體之電腦軟體指令，在螢幕畫面上顯示出上開準私文書，
    竟持以販賣交付，足以生損害於新力公司之商譽及商品管理
    ，其二人上述所為自亦該當行使偽造準私文書之犯行。次按
    刑法第二條第一項之從新從輕原則，限於行為後法律有變更
    者，始有其適用。連續數行為而犯同一之罪名者，以一罪論
    。故在連續犯之場合，必以連續犯之數行為均完成後，法律
    有變更者，始克相當；如連續犯之數行為跨越新舊法，其中
    部分行為在舊法時期，部分行為在新法施行以後，即應依最
    後行為時之法律處斷，不發生行為後法律變更問題，自無適
    用刑法第二條第一項但書之餘地。查著作權法雖於九十三年
    九月一日修正公布，於同年月三日施行，惟被告乙○○、甲
    ○○連續重製並散佈盜版光碟之犯行係發生自九十三年六月
    二十一日起至九十四年十月二十三日被查獲為止，亦即其部
    分行為係發生於九十三年九月一日著作權法修正公布後，依
    上開說明，自應依最後行為時之著作權法處斷，不生比較新
    舊法之問題。
三、故核被告乙○○、甲○○所為，均係犯著作權法第九十一條
    第三項、第二項之意圖銷售而擅自以重製於光碟之方法侵害
    他人之著作財產權罪（起訴書所犯法條略載被告係犯著作權
    法第九十一條之罪嫌，業經公訴檢察官陳明補充起訴法條如
    上）、著作權法第九十一條之一第三項、第二項之明知係侵
    害著作財產權之光碟而散布罪（起訴書所犯法條誤載被告係
    犯著作權法第九十一條之一第三項、第一項之罪嫌，亦據公
    訴檢察官陳明更正起訴法條如上）、商標法第八十一條第一
    款未經商標權人同意於同一商品使用相同之註冊商標罪（起
    訴書所犯法條略載被告係犯商標法第八十一條之罪嫌，應補
    充如上）、商標法第八十二條明知為未得商標權人同意，於
    同一商品使用相同之註冊商標而販賣罪，及刑法第二百十六
    條、第二百二十條第二項、第二百十條之行使偽造準私文書
    罪。被告二人就上揭犯行，有犯意之聯絡及行為之分擔，皆
    為共同正犯。又被告二人偽造準私文書後復持以行使，偽造
    之低度行為應為行使之高度行為所吸收，不另論罪。其二人
    所犯上開各罪之先後多次犯行，時間緊接，手段相同，又均
    係觸犯犯罪構成要件相同之罪名，顯係基於概括犯意反覆為
    之，均應依連續犯規定以一罪論，並均依法加重其刑。被告
    以一共同重製行為同時觸犯著作權法第九十一條第三項、第
    二項之意圖銷售而擅自以重製於光碟之方法侵害他人著作財
    產權罪與商標法第八十一條第一款未經商標權人同意於同一
    商品使用註冊商標罪；並以一共同販售行為同時觸犯著作權
    法第九十一條之一第三項、第二項之明知係侵害著作財產權
    之光碟而散布罪及商標法第八十二條明知為未得商標權人同
    意，於同一商品使用相同之註冊商標而販賣罪，以及行使偽
    造準私文書罪，均為想像競合犯，各應從一重之著作權法第
    九十一條第三項、第二項之意圖銷售而擅自以重製於光碟之
    方法侵害他人著作財產權罪及行使偽造準私文書罪論處。再
    被告所犯上述二罪間（即著作權法九十一條第三項、第二項
    之意圖銷售而擅自以重製於光碟之方法侵害他人之著作財產
    權罪與刑法第二百一十六條、第二百二十條第二項、第二百
    一十條之使偽造準私文書罪），有方法、目的之牽連關係，
    應從一重之意圖銷售而擅自以重製於光碟之方法侵害他人著
    作財產權罪處斷。爰審酌被告二人為貪圖私利，以上開方式
    侵害他人之著作權及商標權，時間長達一年四月，且本案查
    扣之盜版遊戲光碟數量不少，及被告二人所獲取之利益、告
    訴人所受之損害，兼衡被告二人前無犯罪科刑紀錄（見卷附
    之臺灣高等法院被告前案紀錄表），其二人犯後始終坦承犯
    行，態度尚稱良好等一切情狀，分別量處如主文所示之刑，
    以示儆懲。又被告乙○○、甲○○二人前未均曾受有期徒刑
    以上刑之宣告，其二人因一時失慮致罹刑典，犯後均坦承犯
    行，深表悔意，並積極與告訴人尋求和解（嗣已賠償新力公
    司，並與該公司達成和解，見卷附之和解書），是被告二人
    經此起訴審判後，當知所警惕而無再犯之虞，本院認為對其
    二人所宣告之刑，均以不暫時執行為適當，爰均併予宣告緩
    刑二年，用啟自新。
四、扣案如附表二所示之「Play Station」系統盜版遊戲光碟三
    百七十八片、「Play Station2 」系統盜版遊戲光碟五百十
    九片，除係被告二人犯著作權法第九十一條、第九十一條之
    一之罪所用之物外，亦為被告二人侵害他人商標權之物，不
    問屬於犯人與否，均應依著作權法第九十八條及商標法第八
    十三條之規定沒收之；又扣案之遊戲光碟目錄五冊、燒錄機
    一台，均係被告乙○○、甲○○二人所有供犯本件違法重製
    、散布他人著作物所用之物，業據被告二人供承在卷，亦應
    依著作權法第九十八條規定宣告沒收之。另扣案之空白ＤＶ
    Ｄ光碟片一百六十五片、空白ＶＣＤ光碟片十六片、光碟棉
    套三包，係被告乙○○、甲○○二人所有預備供犯本罪所用
    之物，亦據被告二人於本院審理時供承無誤，應依刑法第三
    十八條第一項第二款規定予以沒收。至扣案之帳冊一本，係
    被告二人經營上述電視遊樂器店記帳時所用之物，業據被告
    二人供明在卷，復無證據足以證明該帳冊係供犯本罪所用之
    物，應認與本案犯行無涉，爰不予宣告沒收。
據上論斷，應依刑事訴訟法第二百七十三條之一第一項、第二百
九十九條第一項前段，著作權法第九十一條第三項、第九十一條
之一第三項、第九十八條、商標法第八十一條第一款、第八十二
條、第八十三條，刑法第十一條前段、第二十八條、第五十六條
、第二百十六條、第二百二十條第二項、第二百十條、第五十五
條、第七十四條第一款、第三十八條第一項第二款，判決如主文
。
本案經檢察官黃怡華到庭執行職務。
中    華    民    國  九十五    年    五    月  三十  日
                  刑事第十九庭  法  官  楊志雄
以上正本證明與原本無異。
如不服本判決應於送達後十日內向本院提出上訴狀。
                                  書記官  陳春銘
中    華    民    國  九十五  年  六    月    一    日
附錄本案論罪科刑法條全文：
著作權法第91條
擅自以重製之方法侵害他人之著作財產權者，處3 年以下有期徒
刑、拘役，或科或併科新臺幣75萬元以下罰金。
意圖銷售或出租而擅自以重製之方法侵害他人之著作財產權者，
處6 月以上五年以下有期徒刑，得併科新臺幣20萬元以上2 百萬
元以下罰金。
以重製於光碟之方法犯前項之罪者，處6 月以上5年以下有期徒
刑，得併科新臺幣50萬元以上5 百萬元以下罰金。
著作僅供個人參考或合理使用者，不構成著作權侵害。
著作權法第91條之1
擅自以移轉所有權之方法散布著作原件或其重製物而侵害他人之
著作財產權者，處3 年以下有期徒刑、拘役，或科或併科新臺幣
五十萬元以下罰金。
明知係侵害著作財產權之重製物而散布或意圖散布而公開陳列或
持有者，處3 年以下有期徒刑，得併科新臺幣7 萬元以上75萬元
以下罰金。犯前項之罪，其重製物為光碟者，處6 月以上3 年以
下有期徒刑，得併科新臺幣20萬元以上2 百萬元以下罰金。但違
反第87條第4 款規定輸入之光碟，不在此限。
犯前二項之罪，經供出其物品來源，因而破獲者，得減輕其刑。
商標法第81條
未得商標權人或團體商標權人同意，有下列情形之一者，處三年
以下有期徒刑、拘役或科或併科新臺幣20萬元以下罰金：
一  於同一商品或服務，使用相同之註冊商標或團體商標者。
二  於類似之商品或服務，使用相同之註冊商標或團體商標，有
    致相關消費者混淆誤認之虞者。
三  於同一或類似之商品或服務，使用近似於其註冊商標或團體
    商標之商標，有致相關消費者混淆誤認之虞者。
商標法第82條
明知為前條商品而販賣、意圖販賣而陳列、輸出或輸入者，處一
年以下有期徒刑、拘役或科或併科新臺幣 5 萬元以下罰金。
刑法第210條
(偽造變造私文書罪)
偽造、變造私文書，足以生損害於公眾或他人者，處五年以下有
期徒刑。
刑法第216條
 (行使偽造變造或登載不實之文書罪)
行使第條至第條之文書者，依偽造、變造文書或登載不實
事項或使登載不實事項之規定處斷。
刑法第220條
在紙上或物品上之文字、符號、圖畫、照像，依習慣或特約，足
以為表示其用意之證明者，關於本章及本章以外各罪，以文書論
。
錄音、錄影或電磁紀錄，藉機器或電腦之處理所顯示之聲音、影
像或符號，足以為表示其用意之證明者，亦同。
稱電磁紀錄，指以電子、磁性或其他無法以人之知覺直接認識之
方式所製成之紀錄，而供電腦處理之用者。
附表一：
編號        商標名稱      商標圖樣      商標專用權人
一         PlayStation                  日商新力公司
二         PS設計圖                     同上
附表二（如後附之扣案光碟清冊）：


司法院資訊處製作；財團法人民間司法改革基金會備份。
